【裁判字號】    97,交抗,254
【裁判日期】    970529
【裁判案由】    聲明異議
【裁判全文】
臺灣高等法院高雄分院刑事裁定         97年度交抗字第254號
抗  告  人  交通部公路總局高雄區監理所旗山監理站
受處分人    甲○○
上列抗告人因違反道路交通管理處罰條例案件，不服臺灣高雄地
方法院中華民國97年4 月29日裁定（97年度交聲字第759 號），
提起抗告，本院裁定如下：
    主  文
抗告駁回。
    理  由
一、抗告意旨略以：道路交通管理處罰條例吊扣駕駛執照之目的
    ，並非僅為處罰違反道路交通管理事件之行為人，尚有暫時
    禁止行為人於道路上駕駛，以免其短期內再犯之意，以避免
    駕駛人於短期內駕駛動力交通車輛行駛於道路，而危及一般
    用路人，此一考量公眾用路安全之立法，與個人生存權、工
    作權之保障，兩相權衡所保障之利益，堪認上開吊扣駕照之
    規定，尚在立法機關之立法裁量權限範圍內，並無顯然侵害
    受處分人之生存權及工作權。本件受處分人甲○○領有職業
    聯結車駕駛執照，既係酒後駕駛自用小客車違規而遭取締，
    則抗告人依道路交通管理處罰條例第35條第1 項第1 款規定
    吊扣其職業聯結車之駕駛執照，於法自無不合，因而提起抗
    告，請求撤銷原裁定云云。
二、按汽車駕駛人，駕駛汽車經測試檢定有酒精濃度超過規定標
    準之情形者，處15000 元以上60000 元以下罰鍰，並當場移
    置保管其車輛及吊扣其駕駛執照1 年，因而肇事致人受傷者
    ，並吊扣其駕駛執照2 年，並應接受道路交通安全講習，道
    路交通管理處罰條例第35條第1 項第1 款、第24條第1 項分
    別定有明文。而所謂酒精濃度超過規定之標準者，依道路交
    通安全規則第114 條第2 款之規定，係指汽車駕駛人飲用酒
    類或其他類似物後其吐氣所含酒精濃度超過每公升0.25毫克
    或血液中酒精濃度超過0.05% 以上者。次按，汽車駕駛人，
    因違反本條例及道路交通安全規則之規定，受吊銷駕駛執照
    處分時，吊銷其持有各級車類之駕駛執照，道路交通管理處
    罰條例第68條定有明文。此規定係於94年12月14日修正公布
    ，並於95年3 月1日 施行，而修正前之道路交通管理處罰條
    例第68條則係規定「汽車駕駛人，因違反本條例及道路交通
    安全規則之規定，受吊扣或吊銷駕駛執照處分時，吊扣或吊
    銷其持有各級車類之駕駛執照」，觀其修法意旨，係以「原
    條文將違規駕駛人所持有之各級車類駕駛執照一併吊扣或吊
    銷，失之過酷，影響人民工作及生活甚鉅」為由，而刪除吊
    扣駕駛人駕駛執照時，應吊扣駕駛人持有各級車類駕駛執照
    之規定，是依現行道路交通管理處罰條例，已無得吊扣駕駛
    人所持有他級駕駛執照之依據存在。
三、經查：
  (一)受處分人確有於96年7 月8 日20時，駕駛車牌號碼SA-6812
    號自用一般小客車，行經高雄縣燕巢鄉○○路3 之1 號，因
    與第三人洪旭生發生所駕車輛擦撞，經到場處理員警施以酒
    測後，酒測值0.76毫克屬實舉發，經交通部公路總局高雄區
    監理所旗山監理站裁處吊扣駕駛執照12個月，施以道安講習
    之處分，業據受處分人自承在卷，並有違反道路交通管理事
    件裁決書附卷可稽，堪以認定。
  (二)受處分人於本件違規時，並無自用小客車駕駛執照，僅有職
    業聯結車汽車駕駛執照，而原處分機關上開裁決所指應吊扣
    之受處分人駕駛執照，係指受處分人之職業聯結車駕駛執照
    無疑。惟揆諸前揭說明，受處分人既係駕駛自用一般小客車
    違反道路交通管理處罰條例第35條第1 項第1 款之規定，依
    法即僅能吊扣其自用小客車駕駛執照，並無得吊扣受處分人
    持有他級駕駛執照之依據，原處分機關以受處分人有上開違
    規行為，裁處吊扣受處分人之職業聯結車駕駛執照，已難謂
    係適法之處分。
  (三)綜上所述，原處分以受處分人無自用一般小客車駕駛執照可
    供吊扣，而為吊扣受處分人職業聯結車駕駛執照之處分，顯
    已逾越道路交通管理處罰條例之規範範圍，與法律保留原則
    相悖，而屬違法處分，是受處分人提出本件聲明異議，為有
    理由，原處分關於吊扣受處分人職業聯結車駕駛執照之處分
    ，自應予以撤銷。
四、綜上所述，原審將原處分機關於甲○○酒精濃度超過規定標
    準，吊扣職業聯結車駕駛執照12個月部分之處分撤銷，並諭
    知上開撤銷部分不罰，於法並無不合。抗告意旨，仍執前詞
    ，指摘原裁定不當，經核難認有理由，應予駁回。
五、據上論結，應依道路交通案件處理辦法第26條，刑事訴訟法
    第412 條，裁定如主文。
中    華    民    國    97    年    5     月    29    日
                  刑事第三庭    審判長法  官   周賢銳
                                      法  官   黃憲文
                                      法  官   黃仁松
以上正本證明與原本無異。
不得再抗告。
中    華    民    國    97    年    5     月    29    日
                                      書記官   馬蕙梅


司法院資訊處製作；財團法人民間司法改革基金會備份。
